【裁判字號】    92,上重訴,16
【裁判日期】    920630
【裁判案由】    懲治盜匪條例等
【裁判全文】
臺灣高等法院臺中分院刑事判決          民國九十二年度上重訴字第一六號
    上  訴  人
    即  被  告  甲○○
    選任辯護人  廖志堯
右上訴人因擄人勒贖等案件，不服臺灣臺中地方法院中華民國九十二年三月三日第一
審判決（民國九十年度重訴字第二八二三號，起訴案號：臺灣臺中地方法院檢察署民
國九十年度偵字第一七九０五號、第一八六四七號、第一九三七三號）及移
號（九十一年度偵字第五五九一號、第二一三九三號），提起上訴，本院判決如左：
    主      文
原判決撤銷。
甲○○意圖勒贖而擄人，處有期徒刑壹拾肆年，扣案如附表壹、貳所示之槍枝、子彈
（不包括已試射之改造子彈陸顆、制式子彈貳拾顆）均沒收之。又傷害人之身體，處
有期徒刑捌月。又共同偽造公印文，處有期徒刑捌月，扣案如附表所示之物沒收之
。應執行有期徒刑壹拾伍年。扣案如附表壹、貳所示之槍枝、子彈（不包括已試射之
改造子彈陸顆、制式子彈貳拾顆）及如附表所示之物，均沒收之。
    事      實
一、甲○○（綽號阿信）前曾於民國（下同）八十二年間，因違反麻醉藥品管理條例
    案件，經臺灣臺中地方法院判處有期徒刑五月如易科罰金以三百元折算一日確定
    ，並於八十三年二月四日經易科罰金執行完畢（已逾五年不構成累犯），詎猶不
    知悔改。竟於下列時、地為下列犯罪行為：
（一）甲○○為計畫向子○○進行賭博債務之催討及對其三伯父丁○○勒贖財物不法
      得財之便，竟基於意圖供自己犯罪之使用，明知其於九十年八月八日晚上八時
      許，前往臺中縣神岡鄉舊「蘋果ＫＴＶ」前，向真實姓名、年籍、住居所不詳
      、綽號「阿賓」之成年男子借得之仿ＳＩＧ  ＳＡＵＥＲ廠二二０型半自動手
      槍製造之玩具槍（槍枝管制編號0000000000）、仿Ｐ．ＢＥＲＥＴ
      ＴＡ廠半自動手槍製造之玩具槍（槍枝管制編號0000000000）各一
      枝，均係擊發機械正常，具發射子彈功能，認具殺傷力之改造手槍及具有殺傷
      力之改造子彈二十顆（均係金屬彈殼、彈頭、直徑約九ＭＭ）組合而成之土造
      子彈，均未經許可持有之；甲○○又因前開向「阿賓」所借得之改造手槍、土
      造子彈均係改造而成，擔心不能有效擊發及發生膛炸，致影響其犯罪行為之實
      施，隨即基於概括犯意改搭車南下前往高雄，於翌（九）日凌晨二時許，在高
      雄市○○路附近某處，向真實姓名、年籍、住居所不詳、綽號「阿發、張宗發
      （係語音）」之成年男子處商借得美國廠製口徑九ＭＭ貝瑞塔制式半自動手槍
      （獲案槍枝管制編號0000000000）、九二美製ＢＥＲＥＴＴＡ廠口
      徑零點四零吋制式半自動手槍（獲案槍枝管制編號0000000000）各
      一枝，均係機械性能良好，具殺傷力之制式手槍及具殺傷力之子彈共九十八顆
      （其中二十四顆係口徑九ＭＭ制式子彈，另七十四顆，則係口徑零點四零吋之
      制式半自動手槍彈），亦均未經許可持有之，後甲○○又為使其向子○○進行
      賭博債務催討及對其三伯父丁○○擄人勒贖財物之計畫能順利完成，乃甲○○
      即與盧明達、陳裕武等二人謀議共同行為之，並基於意圖供自己犯罪之用之犯
      意聯絡盧明達、陳裕武等二人，甲○○將前開由其所借得之部分手槍、子彈交
      與綽號「阿迪」或「阿弟」之盧明達及綽號「古椎如」、「阿如」或「阿武」
      之陳裕武（二人現均逃匿原審法院通緝中）共同未經許可持有，以供充為三人
      共同犯罪時使用。
（二）甲○○因其友人父親林朝與子○○有新臺幣（下同）十五萬元之支票債務糾紛
      ，復因盧明達知悉子○○有積欠張志浤八十萬元之賭債，甲○○遂與盧明達共
      同基於意圖為第三人張志浤不法所有之犯意聯絡，於九十年八月九日中午十二
      時許，由不知情之陳裕武駕駛車牌號碼Ｍ六－三一九一號白色「日產」牌自用
      小客車（該車為陳裕武出資購買，登記在唐啟明名下），搭載甲○○、盧明達
      前往子○○位於臺中縣大雅鄉○○村○○○路二十九號住處，迨甲○○、盧明
      達、陳裕武三人抵達後，即由陳裕武在子○○住處門外車上（因該車上另置放
      有一支制式手槍、制式子彈數顆及改造手槍一支、改造子彈數顆）等候，甲○○則持前開所借得制式手槍一支（較小的，詳細槍型不記得）、制式子彈數顆
      ，盧明達另持前開由甲○○所出借之改造手槍一枝（詳細槍型不記得）、改造
      子彈數顆，進入子○○屋內，與子○○磋商前開支票債務與償還賭債之方式等
      事宜，因雙方言語不合，發生口角爭執，甲○○隨即拔出插在腰際之制式手槍
      ，臨時起意，基於普通傷害犯意，以槍柄敲打子○○之頭部三至四下，盧明達
      基於共同犯意見狀接則以腳踹子○○，致子○○受有頭頂部挫傷合併一公分撕
      裂傷之傷害。甲○○、盧明達二人見子○○顯無解決賭債之意，甲○○與盧明
      達二人為達到為張志浤催還八十萬賭博債務可以處理完畢之目的，甲○○、盧
      明達二人當場即以施恐嚇之方式，由甲○○持槍出言恐嚇稱：要折什麼，拿本
      票來簽一簽等語，要求子○○由其開立六十五萬元（即八十萬元扣掉十五萬元
      ）之本票以為清償賭債，欲使子○○償還賭債之事，嗣因現場找不到本票可供
      簽立。甲○○見其目的未達，旋即又基於原催討賭債恐嚇取財犯意，對子○○
      出言恐嚇稱：須於當日晚上將上開款項攜至位於臺中縣大雅鄉之「從前紅茶店
      」，否則你給我小心點，我一定會再找你等語。甲○○與盧明達隨即搭乘陳裕
      武所駕駛之前揭汽車離去，迨至當日晚間子○○並未依甲○○之要求前往「從
      前紅茶店」解決賭博債務糾紛，致未得逞。
（三）甲○○又利用受其三伯父丁○○委託尋找丁○○逃亡大陸地區之子辛○○（因
      另案殺直系血親尊親屬未遂案件經原審法院通緝而潛逃大陸地區）之機會，於
      借得前開改造、制式手槍及子彈後，夥同盧明達、陳裕武共三人，共同基於意
      圖勒贖不法得財而擄人之犯意聯絡，由甲○○將前開手槍及子彈交與盧明達及
      陳裕武，再由甲○○與丁○○先約好時間，並約定在臺中縣大雅鄉其大伯父王
      茂生之住處見面，再於九十年八月九日下午二時許，向丁○○謊稱有在大陸地
      區找到辛○○之資料為由，誘騙丁○○前往臺中市○○路之「米堤汽車旅館」
      觀看Ｖ８錄影帶；同日下午三時許，丁○○僱用之司機林珊利駕駛車牌號碼Ｘ
      三－九八０六號自用小客車，搭載丁○○及甲○○之二伯父戊○○前往「米堤
      汽車旅館」，俟丁○○、戊○○、林珊利等三人到達後，甲○○即表示如欲觀
      看Ｖ８錄影帶，須先支付費用，丁○○即指示林珊利駕車外出提款十萬元。丁○○與戊○○則不疑有他，一同進入「米堤汽車旅館」一０五室，此時甲○○
      因認提款機所能提領之現金有限，旋即與預先在內等候之盧明達出示甲○○所
      交與之前揭制式手槍、改造手槍各一枝、子彈數顆，並以塑膠繩索綑綁丁○○
      及戊○○之雙手，藉以控制丁○○與戊○○之行動自由而擄掠丁○○與戊○○
      之身體，甲○○再電話通知預先在附近等候之陳裕武前往一０五室會合，再由
      陳裕武與盧明達二人先分別持上開由甲○○所交與之手槍、子彈將丁○○、戊○○強押上車，載至臺中縣大甲鎮大甲溪橋旁等候。盧明達、陳裕武二人於車
      行途中則對丁○○、戊○○二人恐嚇稱：這件事情如果談不妥，要把你們除掉
      等語。甲○○則俟林珊利駕車返回米堤汽車旅館時，向林珊利謊稱丁○○與戊○○去其大伯父王茂生位於臺中縣大雅鄉住處，由林珊利駕駛前開Ｘ三－九八
      ０六號自用小客車搭載甲○○前往該處，嗣車行至中途，甲○○即取出制式手
      槍脅迫林珊利離開駕駛座，改由甲○○駕車強載林珊利，而擄走林珊利，前往
      大甲鎮大甲溪橋與陳裕武及盧明達會合，陳裕武與盧明達即將丁○○、戊○○
      押上該車後座，持續控制丁○○、戊○○、林珊利等三人之自由。之後甲○○
      駕車在臺中縣大雅鄉境內繞駛，並在車上以找到辛○○為藉口向丁○○勒索贖
      金三千萬元，以取贖其人身，經丁○○討價還價後雙方始同意支付贖金一千五
      百萬元，並於同日下午五時二十九分許，駕車前往臺中縣沙鹿鎮之「米蘭村汽
      車旅館」，租用二０三室，供丁○○、戊○○、林珊利等三人休息，甲○○則
      與陳裕武、盧明達輪流持槍看管丁○○等三人。嗣於同年八月十日上午七時許
      ，甲○○又駕車搭載陳裕武、盧明達二人並強押丁○○、戊○○、林珊利三人
      一同前往丁○○位於臺中市○○○路○段一六六號七樓之二住處，強命丁○○
      籌錢，並等候銀行開始營業，甲○○同時打電話向不知情之蘇茂津借用帳戶，
      以供丁○○匯入款項使用。迨甲○○見已安排妥當後，即依其原定計畫先行搭
      車北上桃園縣中正國際機場辦理出境手續前往大陸地區，並以電話搖控連絡陳
      裕武將取得之贖款匯至大陸地區。嗣於同年八月十日上午十一時許，由陳裕武
      駕車搭載盧明達，持槍強押丁○○等三人前往臺中市○○路○段二百一十六號
      聯信商業銀行忠明分行，由盧明達陪同丁○○進入銀行，陳裕武仍持槍在車上
      控制戊○○、林珊利二人之行動自由，丁○○則在該分行所開立之存款帳戶中
      提領現金五十萬元交予盧明達，並以游麗雯（係丁○○之妻）之名義，以匯款
      方式，將贖金餘款一千四百五十萬元匯至甲○○先前向不知情之蘇茂津所經營
      之奕奇興業股份有限公司（以下簡稱：奕奇公司）在第一商業銀行太平分行帳
      號00000000000號存款帳戶中，至同年八月十日下午四時許，匯款
      作業完成，甲○○聯絡盧明達、陳裕武二人，指示將丁○○等三人釋放，陳裕
      武、盧明達則於同年八月十日下午五時許始釋放丁○○等三人；並於當日晚間
      陳裕武搭乘飛機、盧明達以船隻偷渡方式，分別逃往大陸地區再與甲○○會合
      ，朋分該贖金。另匯款方面則由蘇茂津於九十年八月十三日，委由不知情之奕
      奇公司會計劉秋滿將其中一百萬元匯至不知情之張書穎（係陳裕武之朋友）在
      匯豐銀行臺中文心分行帳號000000000000號帳戶中，並將其中二
      百萬元匯至不知情之丙○○（係甲○○之姊）在世華聯合商業銀行清水分行帳
      號00000000000號帳戶中，餘款一千一百五十萬元則由蘇茂津於九
      十年八月十四日在大陸廣東省東莞市虎門鎮白沙一村蘇茂津之公司處，以黑市
      價格新臺幣四點二五元兌換一元人民幣之匯率，交付人民幣二百七十萬五千八
      百八十二元予甲○○。甲○○復將贖金分予盧明達及陳裕武，核計盧明達分得
      一百萬元、陳裕武分得六百萬元，甲○○則分得八百萬元。嗣甲○○再將人民
      幣換回新臺幣，於九十年八月二十日攜回臺灣（自高雄入境），於九十年八月
      二十二日以二十八萬元之代價在臺中市○○路永生當舖購買勞力士金錶一只、
      以二百二十五萬元之代價購買車牌號碼七Ｊ－三二八八號「保時捷」牌自用小
      客車一輛、再以十四萬元之代價購買鑽戒一只、另以二萬五千元之代價購買三
      星牌行動電話手機一具、以二萬五千元之代價購買白金項鍊二條等物，復於九
      十年九月二十一日將八十萬元匯入其女友張淑芬在斗六郵局帳號000000
      0號之帳戶中，其餘現金則留供己花用。後陳裕武於九十年八月二十三日返臺
      後，再於同年九月一日潛逃出境，現陳裕武及盧明達逃匿尚滯留大陸地區未歸
      ，原審法院通緝中。
（四）甲○○於九十年八月二十日入境臺灣後，為逃避警察人員臨檢，適於九十年九
      月初，見報紙上刊登偽造國民身分證之廣告，竟以自己共同基於偽造公印文及
      偽造國民身分證特種文書之犯罪意思，撥打上開廣告上電話，以三萬元之代價
      ，事先同謀，委請推由某真實姓名、年籍、住居所均不詳之成年男子，偽造內
      容不實而屬特種文書性質之國民身分證，並偽造其上性質屬公印文之「內政部
      印」印文及「臺灣省臺中縣政府」鋼印文。旋依該名男子指示，在臺中市○○
      路、大雅路交叉口處，交付甲○○本身之彩色照片二張、甲○○之兄長「乙○○」之年籍資料及二萬元，推由該男子偽造印有前開公印文二枚之國民身分證
      一張，迨於二日後，該名成年男子即在臺中市○○路之某家泡沫紅茶店內，交
      付該張偽造完成之上貼有甲○○照片一幀之「乙○○國民身分證」一張予甲○○，甲○○則交付剩餘之一萬元款項予該名成年男子，足以生損害於乙○○及
      戶政機關對於核發國民身分證及戶籍管理之正確性。嗣甲○○取得該張偽造之
      乙○○名義國民身分證後，因於九十年九月十八日在屏東縣潮州鄉駕駛前開車
      牌號碼七Ｊ－三二八八號保時捷自用小客車發生車禍須就醫，復基於行使特種
      文書之概括犯意，利用不知情之女友張淑芬，連續持前開偽造之乙○○國民身
      分證一張至高雄長庚醫院、高雄醫學院及雲林縣斗六市「林進興診所」就診多
      次，行使主張其係「乙○○」本人，並以自費之方式看診治療，足以生損害於
      乙○○及前揭各該醫院對於病人病歷資料管理之正確性。
二、嗣於九十年九月二十三日中午十二時許，經臺中市警察局警員在其女友張淑芬位
    於雲林縣斗六市○○路三二六之一號住處逮捕甲○○，現場並扣得十六萬八千元
    、港幣六十元、人民幣六百三十五元、偽造之乙○○國民身分證一張、勞力士金
    錶一只、永生當鋪證明單一張、保時捷自用小客車一輛、鑰匙一支、白金項鍊錢
    幣墬一條、張淑芬所有之郵局存簿一本、提款卡乙張、佳冬郵局之存款單一張、
    白金項鍊一條、Ｋ白金鑲鑽女戒一枚等物。又於同日下午三時許，經警在前址扣
    得如附表壹編號四所示之制式手槍一支及如附表貳編號三所示之制式子彈七十四
    顆。甲○○再於同年九月二十四日凌晨二時三十分許，帶同警員前往丙○○位於
    臺中縣大雅鄉○○村○○路一一五號住處，取出丙○○所有之第七商業銀行定存
    單四張（帳號000000000號、五十萬元，帳號000000000號、
    五十萬元，帳號000000000號、三十萬元，帳號000000000號
    、三十萬元）。又經甲○○於同年九月二十四日上午五時四十五分許，帶同警員
    至臺中縣大雅鄉第一公墓百姓公廟萬善祠後方草叢內起出如附表壹編號一、二、
    三所示之手槍三枝及如附表貳編號一、二之改造子彈二十顆、制式子彈二十四顆
    。
三、案經被害人丁○○、戊○○、林珊利訴由臺中市警察局移送及被害人子○○訴由
    臺中縣警察局豐原分局報請臺灣臺中地方法院檢察署檢察官偵查起訴。
    理      由
壹、有關上訴人即被告甲○○（以下稱被告甲○○）未經許可持有手槍、未經許可持
    有可發射子彈具有殺傷力之改造手槍、未經許可持有子彈及意圖供自己犯罪之用
    ，未經許可，共同持有上開槍、彈部分：
一、右揭有關共同意圖供自己犯罪之用，未經許可，將手槍交予在逃共犯盧明達、陳
    裕武部分，業據被告甲○○於原審及本院審理時坦承不諱，核與告訴人丁○○、
    戊○○、林珊利及子○○等人於原審法院調查時到庭所指訴之被告甲○○確持有
    手槍、子彈犯案之情節相符，並有如附表壹所示之編號一、二改造手槍、編號三
    、四制式手槍各二枝、如附表二所示之編號一改造子彈二十顆、編號二、三共制
    式子彈九十八顆等物扣案可資佐證；且該等槍枝、子彈均經送請內政部警政署刑
    事警察局鑑定，鑑驗結果認為：（一)、送鑑改造手槍二枝：（１）一枝（獲案
    槍枝管制編號0000000000）認係以仿ＳＩＧＳＡＵＥＲ廠半自動手槍
    製造之玩具槍（ＦＳ─九九一一）換裝車通之土造金屬槍管改造而成，滑套及槍
    身材質為金屬，其擊發機械正常，具發射子彈功能，認具殺傷力。（２）一枝（
    獲案槍枝管制編號0000000000）認係以仿Ｐ‧ＢＥＲＥＴＴＡ廠半自
    動手槍製造之玩具槍（ＦＳ─九九一一）換裝車通之土造金屬槍管改造而成，滑
    套及槍身材質為金屬，擊發機械正常，具發射子彈功能，認具殺傷力。(二)、送鑑
    改造子彈二十顆，均認係金屬彈殼、彈頭、直徑約九ＭＭ組合而成之土造子彈，
    採樣六顆試射結果均可擊發，認具殺傷力。(三)、送鑑美製貝瑞塔手槍一枝（獲案
    槍枝管制編號0000000000）認係貝瑞塔美國廠製（ＭＯＤ‧九二ＦＳ
    ）口徑九ＭＭ制式半自動手槍，槍管內具六條右旋來復線，槍號為ＢＥＲ００五
    二九七，機械性能良好，認具殺傷力。(四)、送鑑子彈二十四顆，均認係口徑九Ｍ
    Ｍ制式子彈（試射十四顆），認均具殺傷力。又(1)、送鑑制式九二手槍一枝（槍
    枝管制編號0000000000），認係美製ＢＥＲＥＴＴＡ廠口徑零點四零
    吋之制式半自動手槍，槍號為Ａ０八九０九Ｍ，具六條右旋來復線，機械性能良
    好，認具殺傷力。(2)、送鑑制式子彈七十四顆，認均係口徑零點四零吋之制式半
    自動手槍彈，彈底標記分別為Ｒ─Ｐ４０Ｓ＆Ｗ（五十九顆，試射三顆）、ＦＣ
      ４０  Ｓ＆Ｗ（八顆，試射二顆）、ＷＩＮＣＨＥＳＴＥＲ  ４０  Ｓ＆Ｗ（
    七顆、試射一顆），認具殺傷力乙節，有內政部警政署刑事警察局九十年十月十
    六日及同年月二十六日刑鑑字第一九四五二六號、第二０五二０五號鑑定通知書
    各一份、槍、彈照片六幀附卷可稽，是該扣案之前開手槍、子彈，確係均具殺傷
    力無誤，足見被告甲○○此部分之自白核與事實相符，堪予採信。又被告甲○○
    明知其以自己名義借來之前揭槍枝及子彈均係未經許可而其目的復為供其自己持
    用以對子○○犯恐嚇取財及對丁○○擄人勒贖之案件，而交付予共犯陳裕武及盧
    明達二人持以共同使用，核其性質交予在逃共同被告陳裕武及盧明達共同犯罪使
    用，顯單純非轉讓、出租或出借前開手槍、子彈，因被告甲○○及在逃共犯盧明
    達、陳裕武等三人，開始謀議即基於共同之犯意聯絡，雖由被告甲○○一人出面
    借得，但係屬被告甲○○為供其自己與在逃被告陳裕武、盧明達共同犯罪之使用
    無疑。另經原審法院質之被告甲○○亦供稱：「（問槍彈來源？）四枝手槍、子
    彈全部都是我去借的。都是為了拿來處理本件有關丁○○的事情。」、「當時借
    回來，就馬上來犯本案了。」、「本件案子，我總共有四枝槍枝，二枝改造、二
    枝制式。子彈數目不清楚。後來在張美娟住處搜到的手槍、子彈，就是我當天去
    犯子○○、丁○○案件時拿的槍枝。當時陳裕武沒有拿槍枝。我的槍枝都放在車
    上，盧明達拿的哪一次是拿哪一把，我就不清楚。但是我這四把槍枝、全部子彈
    都放在車上就是了。我就開去犯子○○、丁○○的案子。我當初就是為了這二個
    案子，才去借這四把槍及全部子彈。」等語（詳見原審法院九十一年六月十日及
    九十一年十二月十六日訊問筆錄），顯見被告甲○○係意圖為自己犯恐嚇取財及
    擄人勒贖罪之使用甚明，被告甲○○未經許可持有前揭手槍及子彈此部分犯行洵
    堪認定。
二、次訊據被告甲○○對於九十年九月二十三日下午三時三十分許，經警先在其女友
    張淑芬住處當場查獲扣得如附表壹編號四所示之制式手槍一支及如附表貳編號三
    所示之制式子彈七十四顆等物，後並經警要求其交出其餘槍、彈，被告方於九十
    年九月二十四日上午五時四十五分許，帶同警員至臺中縣大雅鄉第一公墓百姓公
    廟萬善祠後方草叢內起出如附表壹編號一、二、三所示之手槍、改造手槍共三枝
    及如附表貳編號一、二所示之改造子彈二十顆、制式子彈二十四顆之事實均坦承
    不諱，又經原審法院質之被告甲○○亦供稱：事後我再帶警察去取槍彈的，這是
    我主動供出的，這是在斗六找到槍彈後，我才供出的等語，核與證人張淑芬證稱
    ：「所以後來槍枝被斗六分局的警員搜出來，不是我交出去的，也不是甲○○跟
    斗六分局說的。」等語所核相符。按槍砲彈藥刀械管制條例第十八條第一項自首
    之規定，係刑法第六十二條自首規定之特別法，應優先適用，而該條項中所謂「
    報繳」，係指報繳所持有槍砲、彈藥之全部而言，若僅報繳部分，不能依該條項
    減輕或免除其刑；又槍砲彈藥刀械管制條例第十八條第一項係規定自首之情形，
    並依其是否已將槍械、彈藥移轉他人持有，而分別規定：未經移轉持有者，應「
    報繳」其持有之全部槍械、彈藥；已移轉持有者，應據實供述全部槍械、彈藥之
    來源或去向，並因而查獲，始能減免其刑。第四項係規定自白之情形，必須於偵
    查或審判中自白，並供述全部槍械、彈藥之來源及去向，因而查獲或因而防止重
    大危害治安事件之發生者，始能減免其刑。第四項既謂「並」供述全部槍砲、彈
    藥、刀械之來源「及」「去向」，自係指已將槍械、彈藥移轉與他人持有之情形
    而言，不包括仍為自己持有之情形在內，此觀同條第一項後段係指已移轉他人持
    有之情形始有「去向」可明（最高法院九十年度台上字第三五六一號刑事判決意
    旨參照）。綜上，本件被告甲○○雖有帶同警員取出附表壹編號一、二、三所示
    手槍三枝、附表貳編號一、二子彈共四十四發之行為，惟仍非供述「全部」手槍
    、子彈，揆諸上開說明，被告甲○○之行為，仍不符合槍砲彈藥刀械管制條例第
    十八條第一項、第四項所規定自首、自白之要件，從而尚不能援引減刑之規定，
    併予敘明。
貳、有關被告甲○○與在逃共犯盧明達共同持有手槍、子彈恐嚇子○○賭債簽本票未
    遂及被告甲○○與盧明達普通傷害部分：此部分之事實，業據被告甲○○於警訊
    、檢察官偵查及原審法院及本院審理中均坦承不諱，核與告訴人子○○於原審法
    院審理時到庭所指訴之情節相符，並經證人張志浤在原審法院結證屬實（見原審
    (二)卷第一二五頁至一二七頁）。又經證人何秀珍在警詢時陳述明確，並有大雅澄
    清醫院診斷證明書一紙附卷可稽，復有上開扣案之手槍、子彈可佐。另經原審法
    院質之被告甲○○亦供稱：「當天我與盧明達進去，陳裕武在外面等。我們身上
    各帶一把槍，我有拿手槍柄敲子○○的頭。」、「當時我毆打及恐嚇被害人（指
    子○○）的時間都是同一時間。」、「我與盧明達進去之後，是因為被害人不願
    意處理，所以我才會毆打他，並要他帶錢到從前紅茶店。我打了被害人後，隨即
    告訴他要把錢帶到從前紅茶店，之後就沒有再打被害人了。」；「盧明達有叫他
    開本票，但因為沒有本票而作罷」（詳見本院九十年十一月二十三日、九十一年
    二月六日、九十一年十二月十六日訊問筆錄及九十二年二月十七日審判筆錄）等
    語，是被告甲○○與盧明達就恐嚇取財未遂部分犯行，有犯意聯絡及行為分擔皆
    為共同正犯；被告甲○○與盧明達就普通傷害部分，互有犯意聯絡及行為分擔，
    亦為共同正犯。此部分事證明確，被告甲○○此部分犯行亦堪認定。
參、有關被告甲○○與在逃共犯陳裕武及盧明達共同擄人勒贖部分：訊據被告甲○○
    固坦承有與在逃被告陳裕武、盧明達共同持前揭手槍、子彈剝奪告訴人丁○○、
    戊○○、林珊利等三人之行動自由，及經討價還價取得現金五十萬元及經匯款取
    得一千四百五十萬元等之事實，惟矢口否認有何擄人勒贖之犯行，辯稱：我三伯
    父丁○○因被他兒子辛○○開槍，跟我說如果幫他找到他兒子辛○○，要給我一
    千五百萬元，我並不是要對他勒贖財物，而是要解決債務糾紛，我之所以向丁○○要錢，是因為丁○○本來就應該要給我錢，我事先約丁○○、戊○○二人到王
    茂生那邊，當時是我與盧明達二人去，我拿辛○○的大陸身分證影本給丁○○確
    認，後來，才又改去米堤汽車旅館。丁○○要我把辛○○殺掉，另外還有要殺掉
    丁○○的小舅子、岳父、妻子，代價是一個一千萬元，我說如果找到人就先給一
    半的錢，即一千五百萬元。我交辛○○身分證影本給丁○○時，丁○○不給我錢
    ，我就很生氣，後來丁○○先打電話給我，說要約地點，我就約了在米堤汽車旅
    館見面，因為那邊可以看Ｖ八，陳裕武本來是在我家門口附近，我與盧明達出來
    後，就由陳裕武開車載渠等離開，到了米提汽車旅館時，渠等是三個人。在旅館
    內，我說要看Ｖ八必須先給錢，在這之前二天，我有跟丁○○說有他兒子辛○○
    的錄影帶，我說要看Ｖ八必須先拿一千五百萬元。後來，丁○○叫林珊利去領錢
    ，我知道他們有拿提款卡去領錢，我認為提款卡所能領的額度有限只有幾萬元而
    已，我越想越不服氣，我認為我付出這麼多，就拿出手槍，要求他們先給我一千
    五百萬元，我並沒有為自己不法所有之意圖，第一次是我主動約丁○○，但是因
    為丁○○沒有交付我約定的金錢就離開了，第二次則是丁○○主動聯絡我的，且
    我人在大陸時也有打電話給林珊利，林珊利電話中也稱這筆錢丁○○要給你沒有
    錯，但為何用這種手段等語。
經查：
一、本件被告甲○○夥同在逃共犯陳裕武、盧明達二人，共同持手槍、子彈強押被害
    人丁○○、戊○○、林珊利三人，剝奪渠等行動自由，係為以財物取贖人身事實
    情，業據告訴人丁○○、戊○○及林珊利等三人於原審法院審理時到庭指訴明確
    在卷（見原審法院九十一年四月十日、九十一年六月三日訊問筆錄），並有如附
    表壹、貳所示之槍枝、子彈及贖金餘款十六萬八千元、港幣六十元、人民幣六百
    三十五元、勞力士金錶一只、永生當鋪證明單一張、保時捷自用小客車鑰匙一支
    、白金項鍊錢幣墬一條、郵局存簿一本、提款卡乙張、佳冬郵局之存款單一張、
    白金項鍊一條、Ｋ白金鑲鑽女戒一枚、第七商業銀行定存單四張等物扣案可資佐
    證，復有提款照片四幀、起獲槍彈照片十四幀在卷可佐，是以本件被告甲○○與
    在逃被告盧明達、陳裕武三人確有以持手槍、子彈之方式，強押被害人丁○○、
    戊○○、林珊利等三人之行為，均已堪予認定。
二、又被告甲○○雖辯稱：我係因丁○○委託我尋找辛○○，要給我一千五百萬元報
    酬，我並不是要對他勒贖，而是要解決丁○○答應給我一千五百萬元報酬之債務
    糾紛等語。惟查：（一）、經原審法院傳訊告訴人戊○○陳述稱：「（問：丁○○有否委託甲○○去找他的兒子？）我不清楚。但在旅館內，甲○○有跟丁○○
    說他有找到他的兒子，他的兒子人在大陸。他們有談到找人的代價，但代價是多
    少，我不清楚」等語，復有被告甲○○提出之錄音帶一捲及錄音帶譯文一份附卷
    可參；是告訴人丁○○確有委託被告尋找辛○○，已堪認定。（二）、然經原審
    法院質之被告甲○○亦供稱：「（問：有無辛○○的Ｖ８？）我沒有看過，但是
    照片、大陸身分證影本是確實的。」等語，而告訴人丁○○、戊○○、林珊利三
    人於原審法院調查時均供稱於案發當時，並未看到被告甲○○所稱之前揭錄影帶
    ，且從警訊、檢察官偵查以迄原審法院及本院審理終結，亦未見被告甲○○提出
    該Ｖ８錄影帶以資佐證，足證被告甲○○並未找到辛○○之下落，被告甲○○既
    未找到辛○○，在法律上其即無要求告訴人丁○○給付報酬之權利，告訴人丁○○亦無給付約定報酬之義務，雙方並無債權債務糾紛甚明。（三）、況被告甲○○當初是以在大陸拍到辛○○Ｖ８錄影帶為由，以詐騙引誘使告訴人丁○○等三
    人前往約定地點，被告甲○○既無Ｖ８錄影帶，足證被告甲○○係以Ｖ８錄影帶
    為藉口，引誘使丁○○、戊○○入殼，遂行其意圖勒贖而擄人之實，堪以認定。
    （四）、再參酌被告甲○○在未確實取得贖款之情形下，即交代陳裕武及盧明達
    繼續處理後續匯款事宜，即先行北上中正機場準備出境大陸（此有被告甲○○之
    入出境查詢結果資料附卷可參），益徵被告係預先買好機票及早已辦理出境手續
    ，所以不得不依照原先買好的班次機票出境，徵諸常情，被告甲○○豈有不擔心
    黑吃黑，何以不等到確實收款之後再行離境之理，且經原審法院於審判中質之被
    告甲○○亦供稱：「（問槍彈來源？）四枝槍、子彈全部都是我去借的。都是為
    了拿來處理本件有關丁○○的事情。」等語，足證被告甲○○所為之借槍、結夥
    、擄人、借帳戶、取贖、出境、分贓等行為，均係出於一完整犯罪計畫，顯係意
    圖勒贖而擄人無誤，至受被害人丁○○之託尋找辛○○，僅係被告甲○○作為本
    件犯行之藉口，並非無不法得財之意圖。又另案被告己○○（即被告丁○○之六
    弟）於九十一年四月九日因本院另案九十一年度第一九六號違反槍砲彈藥刀械管
   制條例案件，羈押台灣台中看守所與被告甲○○之姐丙○○辦理接見時談話內容
    係稱：「再怎麼樣都是一家人，父親早過逝，竟沒親情」等語，並沒與庚○○○
    （即被告甲○○母親）同時辦理接見，有台灣台中看守所九十二年五月十三日中
    所正戒第○九二○○○一六五六號函檢送接見登記表影本一份附卷可稽（見本院
    卷第一一八頁及一一九頁）。證人庚○○○在本院調查中證稱：我於九十一年四
    月九日與我女兒丙○○同時接見己○○對話時，他（指己○○）說丁○○本來要
    叫他去殺辛○○，他因被抓，才叫我兒子甲○○去殺，他去找我兒子甲○○，我
    也不知道等語，依前開台灣台中看守所函接見登記表談話內容記載，足見證人庚○○○前開證言及丙○○在本院調查中證稱：「己○○告訴我說他對我弟弟甲○○不諒解，是因甲○○押了林珊利，這件事本來要叫他去做的，因為槍砲案件在
    押，才會叫甲○○去做」等語，應均非實在，本院認亦無訊問另案證人己○○、
    證人癸○○（告訴人丁○○前妻）之必要。另遠傳電信股份有限公司函送本院丁○○名義所申請之行動電話0000000000門號及0000000000
    門號，九十年一月至同年八月電話費用明細，均不能積極並具體證明告訴人丁○○係早在本件案發前數月即已主動聯繫委託被告甲○○殺害其子辛○○。從而被
    告甲○○所為辯稱：係解決告訴人丁○○答應給付一千五百萬元報酬之債務糾紛
    等語，顯係嗣後推諉卸責之詞，不足採信。事證明確，被告甲○○此部分犯行亦
    堪認定。
肆、有關被告甲○○共同偽造公印文、偽造特種文書、行使偽造特種文書部分：此部
    分事實，業據被告甲○○於原審法院及本院審理時均坦承不諱，核與證人張淑芬
    於警訊時所證稱：甲○○曾經使用乙○○之身分證至高雄長庚醫院、高雄醫學院
    及一家我不知道之醫院就診等語（見九十年度他字第一八四五號偵查卷第一０九
    頁）所核相符，復有貼有被告甲○○彩色照片一幀之偽造「乙○○」年籍並加蓋
    「內政部印」、「臺灣省臺中縣政府」二公印文之國民身分證一張扣案可佐（附
    在九十年度他字第一八四五號偵查卷第一三八頁），又被告甲○○亦承認係交付
    自己之照片及乙○○之年籍資料，並未將乙○○之原始國民身分證交予該不詳姓
    名成年男子；是該名成年男子交予被告甲○○之國民身分證一張，應係屬整張偽
    造，而非變造原身分證而成，事證明確，被告此部分犯行亦已堪認定。
伍、按懲治盜匪條例業於九十一年一月三十日公布廢止，同年二月一日起失效，刑法
    強盜、擄人勒贖及其結合犯等相關條文，於同時修正並公布施行，同年二月一日
    起生效，被告甲○○所犯上揭擄人勒贖行為，係在懲治盜匪條例未公布廢止前所
    犯，依被告行為時所適用之法律而言，懲治盜匪條例乃修正前刑法之特別法，依
    特別法優於普通法之法律適用原則，自應適用懲治盜匪條例論處，無適用修正前
    刑法之餘地，惟觀上揭法律之廢止公布失效、修正公布施行，旨在以修正後之刑
    法取代懲治盜匪條例，避免修正前之刑法發生中間法之效力，故懲治盜匪條例雖
    曰廢止，然因廢止前後，被告甲○○行為在行為時至裁判時，均有刑罰規定，懲
    治盜匪條例之廢止，自屬刑法第二條第一項之行為後法律有變更，而非刑事訴訟
    法第三百零二條第四款、第三百八十一條、第三百九十三條第四款所稱之法律「
    廢止」，亦無所謂因該條例之廢止而應回復適用修正前刑法相關條文之餘地。準
    此以言，本件被告甲○○所犯擄人勒贖犯行，於本院裁判時，依刑法第二條第一
    項規定，並參諸最高法院二十五年上字第二六七號、二十八年上字第二三九七號
    、五十一年臺上字第二一七九號諸判例意旨，自應就被告甲○○行為時有效之懲
    治盜匪條例與裁判時已修正之刑法予以比較適用，至被告甲○○行為時修正前之
    刑法相關條文，既不因上開條例廢止而回復，又非中間法，即無所謂比較適用問
    題，而廢止之懲治盜匪條例第二條第一項第九款意圖勒贖而擄人罪之法定本刑為
    死刑；修正後刑法第三百四十七條第一項意圖勒贖而擄人罪之法定本刑為死刑、
    無期徒刑或七年以上有期徒刑，雖被告甲○○行為時，應構成當時有效之懲治盜
    匪條例第二條第一項第九款之意圖勒贖而擄人罪，然經比較被告甲○○行為時所
    犯之懲治盜匪條例第二條第一項第九款規定之法定刑及裁判時即修正後刑法第三
    百四十七條第一項法定刑規定，應以後者有利於被告甲○○，是被告甲○○擄人
    勒贖部分，自應依刑法第二條第一項前段規定，適用裁判時即修正後刑法第三百
    四十七條第一項意圖勒贖而擄人罪刑論處（最高法院九十一年度台上字第四七九
    一號判決意旨參照），檢察官起訴書引用懲治盜匪條例第二條第一項第九款起訴
    ，現即有未合，起訴法條應予變更。又按擄人勒贖罪，係以意圖勒贖而擄人為構
    成要件，其犯罪之方法行為係將被害人置於行為人實力支配下，予以脅迫，其犯
    罪之目的行為，係向被害人或其關係人勒索財物，因此擄人勒贖罪本質上為妨害
    自由與強盜之結合，在形式上則為妨害自由與恐嚇罪之結合，擄人勒贖行為一經
    實現，犯罪即屬既遂（最高法院九十一年度台上字第六九七九號判決意旨參照）
    。另按未經許可持有手槍、子彈，一經持有即成立犯罪；至其持有之繼續乃行為
    之繼續，俟持有行為終了為止，僅屬一個持有行為，不得割裂論罪。若以之犯他
    罪，兩罪間之關係如何，應視開始持有之原因為斷。倘意圖犯某罪而持有手槍、
    子彈，嗣果以之犯該罪；兩罪間即有方法結果之牽連關係，應從一重處斷。如原
    僅為單純持有，嗣始起意持之犯他罪；或意圖犯某罪而持有，卻持之犯他罪，因
    其持有之初即已成立犯罪，應與另犯之他罪分論併罰（最高法院九十年度台上字
    第六八四號判決意旨參照）。再按因槍砲彈藥刀械管制條例第七條至第十一條、
    第十二條之罪，為刑法第一百八十六條、第一百八十七條之特別法，原應優先適
    用該條例處斷，但依條例第二十一條規定，如其他法律（包括刑法）有較重處罰
    之規定者，始應適用該法律（如刑法）處斷，然依八十六年十一月二十四日修正
    公布施行，同年月二十六日生效之槍砲彈藥刀械管制條例第七條、第十一條、第
    十二條之罪，均較諸刑法第一百八十六條、第一百八十七條之罪為重，依前開說
    明，如有意圖供自己犯罪之用，而未經許可無故持有手槍及子彈部分，因槍砲彈
    藥刀械管制條例第七條至第十二條之刑罰，均較諸刑法第一百八十六條、第一百
    八十七條為重，自應優先適用槍砲彈藥刀械管制條例第七條至第十二條處斷（最
    高法院七十六年度台上字第四四０八號判決意旨參照）。又按賭博行為有悖乎公
    序良俗，其賭博行為所贏得財物，在民事法上，屬於自然債務，債務拒絕給付時
    ，債權人若以之作為訴訟上請求給付之標的，既不得准許；其在刑事法上當亦屬
    不法原因而取得之所謂「債權」，而此次「權利」既非具備適法之權源，亦即不
    受法律之保護，如行為人有不法所有意圖為實現對該項「權利」（或財物之管領
    或支配），以恐嚇方法施之於對方（即因不法原因而負給付「義務」之他方），
    使其心生畏怖者，殊不能謂其不該當於刑法第三百四十六條第一、二項之恐嚇取
    財罪或恐嚇得利罪（參照最高法院八十二年度台上字第一九五九號判決要旨）。
    本件被告甲○○與在逃被告盧明達，意圖為第三人張志浤不法所有，以如事實欄
    一、之(二)項內恐嚇被害人子○○清償賭債未遂部分，係犯刑法第三百四十六條第
    三項、第一項恐嚇取財未遂罪。檢察官起訴書引用刑法第三百零五條之恐嚇罪嫌
    起訴，尚有欠當，檢察官此部分起訴法條，亦應予變更。復按偽造公印文刑法第
    二百十八條第一項既有獨立處罰之規定，且較刑法第二百十二條之處罰為重，則
    於偽造刑法第二百十二條之文書同時偽造公印文者，即難僅論以該條之罪而置刑
    法第二百十八條第一項處刑較重之罪於不問（司法院院解字第三○二○號及四十
    八年六月十七日司法院大法官會議釋字第八十二年號解釋意旨暨最高法院八十九
    年度台上字第七六五○號判決意旨參照）。
陸、原審法院檢察署檢察官公訴意旨以：被告甲○○基於寄藏手槍及子彈之犯意，未
    經許可，於八十五年間，收受不詳姓名年籍綽號「阿猴」之成年男子所寄放如附
    表壹編號一、二、三所示均具殺傷力之改造手槍、手槍及如附表貳編號一、二所
    示之改造子彈二十顆與制式子彈二十四顆等物，而予以受寄藏放在其位於臺中縣
    后里鄉租屋處代為保管，因認被告甲○○犯有槍砲彈藥刀械管制條例第七條第四
    項未經許可寄藏手槍罪嫌、第十一條第四項未經許可寄藏可發射子彈具有殺傷力
    之手槍罪嫌、第十二條第四項未經許可寄藏子彈等罪嫌等情。原審法院以訊據本
    件被告甲○○並不否認有公訴人所指訴之持有槍、彈等之事實，惟其辯稱：我在
    警訊中所說推給盧明達的部分不實在，是警察叫我隨便說一說，我當初就是為了
    犯子○○、丁○○這二個案子，才去借這四把槍及全部子彈，所以我根本就沒有
    收受「阿猴」寄藏的子彈，當初我先離開臺灣，案子結束後，是盧明達拿去放在
    公墓那邊，後來陳裕武告訴我的等語，是則本件之判斷依據乃在於被告甲○○之
    持有前開手槍、子彈，是否基於寄藏之犯意，而受「阿猴」委託代為保管手槍、
    子彈，允為本件審查之重點。經原審法院查：（一）、上揭扣案手槍、子彈及鑑
    驗結果通知書乃屬中性之證據，僅足以證明被告有持有前開槍彈之事實，此亦為
    被告所不否認，然此尚不足以證明被告有寄藏之犯行，此合先予敘明。（二）、
    被告甲○○於原審法院訊問及審理時供稱：我當初就是為了犯子○○、丁○○這
    二個案子，才去借這四把槍及全部子彈，所以我根本就沒有收受「阿猴」寄藏的
    子彈，在警察局是隨便說的等語，是被告甲○○之自白前後已有反覆不定，是否
    真實，要非無疑。（三）、又本案查獲之槍枝，除公訴人指稱之在臺中縣大雅鄉
    第一公墓起獲之二枝改造手槍、一枝制式手槍及改造子彈二十顆、制式子彈二十
    四顆外，另又在被告甲○○女友張淑芬位於雲林縣斗六市○○路三二六之一號住
    處查獲制式手槍一枝及制式子彈七十四顆，如非一同借得，豈有無故多出一枝制
    式手槍及七十四顆制式子彈之理。（四）、再者，依卷附之取出手槍、子彈現場
    照片內容觀之，起獲當時之手槍、子彈外觀均呈現良好之色澤，且經送內政部刑
    事警察局鑑驗結果認均具殺傷力，參酌以被告甲○○並非具並非具有專業槍械保
    養知識之人，又無任何保養器具扣案，如係被告甲○○前於八十五年間即收受寄
    藏而來，揆諸事物之理，在未經保養之下，經過將近五年之期，豈能保持良好之
    狀態而仍具有殺傷力，是被告甲○○上開所辯：我係專為供本案犯子○○及丁○○之罪而借得，在警察局所供只是隨便說說的乙節，衡之常情，當非全屬虛妄之
    詞。並經原審法院詳查後，自難單憑被告甲○○有帶同警員起獲本案手槍、子彈
    ，遽認被告有寄藏手槍、子彈之事實。再經綜觀全案卷證復查無其他證據足以證
    明被告甲○○有受託寄藏手槍、子彈之行為，是本件被告甲○○並無寄藏手槍、
    子彈之行為，亦堪認定。綜上諸情，本件被告甲○○雖係於九十年八月間，持有
    附表壹貳手槍、子彈之事實，然被告甲○○並無受託寄藏手槍、子彈之行為，業
    據前述，是公訴人所舉之證據，均尚不足以證明被告甲○○有何寄藏手槍、子彈
    之情形存在，核與槍砲彈藥刀械管制條例第七條第四項未經許可寄藏手槍、第十
    一條第四項未經許可寄藏可發射子彈具有殺傷力之手槍、第十二條第四項未經許
    可寄藏子彈等罪之構成要件，尚有未合。此外，復查無其他積極證據足資證明被
    告甲○○有何如公訴人所指訴之寄藏手槍、子彈之犯行，揆諸前揭法條，不能證
    明被告甲○○被訴此部分犯罪，自應諭知被告甲○○被訴寄藏手槍、子彈部分為
    無罪之判決，固非無見。惟查前開槍砲彈藥刀械管制條例第七條第四項、第十一
    條第四項、第十二條第四項，係將「持有」與「寄藏」手槍、子彈罪於同法條為
    分別之處罰規定，而寄藏與持有，均係將物置於實力支配之下，故寄藏之受人委
    託代為保管，其保管之本身，亦屬持有，不過此之持有係受寄之當然結果（參照
    最高法院七十四年台上字第三四○○號判例）。本件原審判決僅認定被告甲○○
    持有附表壹、貳所示手槍及子彈係於九十年八月八日晚上八時許，及翌日（即同
    月九日）凌晨二時許分別向綽號「阿賓」及「阿發」之成年男子借得而持有，與
    檢察官起訴被告甲○○前開未經許可寄藏手槍、子彈等罪，係屬實質上一罪；而
    實質上一罪屬單一性案件，有起訴不可分、審判不可分及上訴不可分諸原則之適
    用，此觀刑事訴訟法第二百六十七條，第三百四十八條第二項規定甚明。檢察官
    雖未對原審判決被告甲○○被訴寄藏手槍、子彈無罪部分提起上訴，惟被告甲○○已對原審判決持有附表壹、貳手槍、子彈部分，提起上訴，應為被告甲○○上
    訴效力所及，本院仍應依職權併予審判（參照最高法院七十年台上字第四六七三
    號判例）。
柒、核被告甲○○所為，係犯槍砲彈藥刀械管制條例第七條第四項之未經許可持有手
    槍罪、同條例第十一條第四項之未經許可持有可發射子彈具有殺傷力之改造手槍
    罪、同條例第十二條第四項之未經許可持有子彈罪、刑法第二百七十七條第一項
    之普通傷害罪、第三百四十六條第三項、第一項之恐嚇取財未遂罪、第三百四十
    七條第一項之意圖勒贖而擄人罪、第二百十八條第一項之偽造公印文罪、第二百
    十六條、第二百十二條之行使偽造特種文書罪。又核被告甲○○各以一持有行為
    同時持有上開改造手槍二枝、改造子彈二十顆及制式手槍二枝、制式子彈九十八
    顆，係各以一行為同時觸犯未經許可持有可發射子彈具有殺傷力之改造手槍罪、
    未經許可持有子彈（改造）罪及未經許可持有手槍罪、未經許可持有子彈（制式
    ）罪，各係屬一行為觸犯數罪名之想像競合犯，各應依刑法第五十五條之規定，
    從一重各論處以槍砲彈藥刀械管制條例第七條第四項之未經許可持有手槍罪、同
    條例第十一條第四項之未經許可持有可發射子彈具有殺傷力之改造手槍罪。又被
    告甲○○上開先後之未經許可持有手槍及未經許可持有可發射子彈具有殺傷力之
    改造手槍之犯行，時間緊接，所犯構成要件相同，顯係基於概括犯意反覆為之，
    應依連續犯之規定論處以未經許可持有手槍罪。甲○○未經許可持有手槍罪，未
    經許可持有可發射子彈具有殺傷力之改造手槍罪、未經許可持有子彈罪，與恐嚇
    取財未遂及意圖勒贖而擄人罪部分，均具有方法結果之牽連關係，應從一重之意
    圖勒贖而擄人罪處斷。又被告甲○○信上述共同偽造公印文及行使偽造特種文書
    之犯行雖亦未據起訴書論及，惟此二部分之犯罪事實與公訴人起訴之偽造特種文
    書（指偽造乙○○國民身分證部分）之犯行間，分別有吸收犯及牽連犯之實質上
    一罪及裁判上一罪關係，為起訴效力所及，本院自應併予審判。再查被告甲○○
    所犯意圖勒贖而擄人罪，與在逃被告盧明達與陳裕武二人間，互有犯意之聯絡及
    行為之分擔；被告甲○○與在逃被告盧明達二人間就普通傷害罪、恐嚇取財罪部
    分，亦有犯意之聯絡及行為之分擔，各以共同正犯論處。次查被告甲○○以自己
    共同偽造公印文以偽造國民身分證特種文書之犯罪意思，委與姓名不詳成年男子
    先同謀，委請推由真實姓名不詳之成年男子實施偽造行為，依司法院大法官會議
    釋字第一○九號解釋，亦均為共同正犯。另被告意圖勒贖而擄人之行為同時均使
    被害人丁○○、戊○○及林珊利等三人喪失行動自由，係屬一行為觸犯數擄人勒
    贖罪名，為同種想像競合犯，應依刑法第五十五條前段規定從一重處斷。又查被
    告甲○○利用不知情之張淑芬持前開偽造之乙○○國民身分證向高雄長庚醫院、
    高雄醫學院及雲林縣斗六市「林進興診所」掛號以行使，此部分被告甲○○係屬
    間接正犯。又被告偽造特種文書後復持以行使，其偽造之低度行為為行使之高度
    行為所吸收，僅論以行使偽造特種文書罪。又其先後多次行使偽造特種文書之犯
    行，時間密接，犯罪構成要件相同，顯係基於概括犯意反覆為之，應依連續犯之
    規定論以一罪，並加重其刑。再被告甲○○所犯連續行使偽造特種文書罪與偽造
    特種文書上之「內政部印」、「臺灣省臺中縣政府」公印文罪間，有方法、目的
    之牽連關係，為牽連犯，從一重之刑法第二百十八條第一項之偽造公印文罪論處
    ，又被告甲○○上開所犯意圖勒贖而擄人罪、普通傷害罪及偽造公印文罪三罪間
    ，犯意各別，行為互殊，罪名不同，應予分論併罰。
捌、原審法院認被告犯罪事證明確，犯行已堪認定，予以論罪科刑，固非無見。惟查
    ：(一)檢察官起訴被告甲○○受寄藏放如附表壹、貳所示手槍、子彈，原審判決認
    係被告甲○○持有上開手槍、子彈係屬實質上一罪，應為被告甲○○上訴效力所
    及，原審判決於主文第二項諭知被訴寄藏槍、彈部分均無罪，尚有不當。(二)次查
    ，共同正犯應對犯罪之全部事實負責，共同正犯間所犯罪名應屬相同，原審判決
    認被告甲○○向綽號「阿賓」成年男子借得附表壹編號一、二所示改造手槍各一
    枝及附表貳編號一改造子彈二十顆及向綽號「阿發」之成年男子借得附表壹編號
    三、四所示制式手槍各一枝及附表貳編號二制式子彈二十四顆、編號三制氏子彈
    七十四顆，被告甲○○未經許可持有借得上開制式手槍、子彈，交與在逃被告盧
    明達未經許可持有改造手槍一枝、改造子彈數顆，共同持有對被害人子○○恐嚇
    取財未遂，並由被告甲○○將其借得持有上開改造手槍、制式手槍及改造子彈、
    制式子彈交與在逃未經許可共同被告盧明達、陳裕武共同持有對被害人丁○○等
    意圖勒贖而擄人犯罪所用，原審判決論被告意圖供自己犯罪之用未經許可出借手
    槍罪，亦有欠當。(三)又查被告甲○○與在逃被告盧明達對被告子○○恐嚇積欠張
    志浤賭債八十萬元未遂部分係犯刑法第三百四十六條第三項、第一項恐嚇取財未
    遂罪，原審判決係犯刑法第三百零五條恐嚇危害安全罪及第三百零四條第二項、
    第一項以強暴、脅迫使人行無義務之事未遂罪，也有欠洽。(四)被告甲○○與在逃
    共同被告盧明達對被害人子○○磋商償還賭債，因雙方言語不合，發生口角，始
    另臨時基於普通傷害犯意，被告隨即拔出插在腰際之制式手槍，以槍柄敲打子○○之頭部三至四下，在逃被告盧明達見狀接續以腳踹子○○，致子○○受有頭頂
    部挫傷合併一公分撕裂傷之傷害，與其所犯意圖勒贖而擄人罪，應係犯意各別，
    原審判決事實欄一之(二)項內亦記載因雙方一言不合，發生口角爭執，被告甲○○
    與盧明達為前揭傷害子○○，原審判決理由說明與被告甲○○所犯意圖勒贖而擄
    人罪，有牽連犯之裁判上一罪關係，自有不合。(五)被告甲○○以自己共同偽造公
    印文以偽造國民身分證特種文書犯罪意思，係與真實姓名不詳成年男子事先同謀
    ，並推由該不詳姓名男子實施偽造行為，係屬共謀共同正犯；原審判決理由欄內
    說明係具有犯意聯絡與行為分擔之實行共同正犯，復有不妥。被告甲○○上訴意
    旨仍飾詞否認擄人勒贖犯行，雖無理由，惟原審判決既有前揭各點之可議，自應
    由本院將原審判決撤銷改判。爰審酌被告甲○○之平日素行、被告甲○○適值年
    輕力壯之際，即隨身攜帶火力強大之制式手槍、子彈，其中之擄人對象竟係與其
    有至親血緣關係之三伯父丁○○、二伯父戊○○，其所為對社會治安有極高不安
    ，且被告甲○○於逃匿期間委請他人偽造其兄長名義之國民身分證，損害主管機
    關對人民身分管理之正確性及其兄長乙○○、被告甲○○犯罪之動機、目的均僅
    係為圖一己之私利、手段非屬平和、惡性重大、於取得贖款後有釋放被害人丁○○等三人，本院認對被告甲○○犯擄人勒贖罪部分即無適用刑法第三百四十七條
    第五項後段之得減輕其刑規定，予以減輕其刑，犯罪所得之利益及被告甲○○犯
    罪後僅坦認部分犯行之態度等一切情狀，分別量處如主文第二項所示之刑，並定
    有期徒刑部分應執行之刑。另被告甲○○於行為後，槍砲彈藥刀械管制條例已刪
    除原同條例第十九條關於犯同條例第七條第四項、第十一條第四項及第十二條第
    四項之罪，經判處有期徒刑者，應於刑之執行完畢或赦免後，令入勞動場所強制
    工作之保安處分規定，並於九十年十一月十四日公布施行，同年月十六日生效，
    雖被告甲○○持有制式手槍等犯罪係在修法之前，惟依刑法第二條第二項保安處
    分適用裁判時之法律之規定，修正前槍砲彈藥刀械管制條例第十九條之規定，即
    無再適用餘地，併此敘明。
玖、扣案如附表壹、貳所示之手槍、子彈（不包括已試射之改造子彈陸顆、制式子彈
    貳拾顆），均係屬違禁物，爰均依刑法第三十八條第一項第一款之規定宣告沒收
    之。另扣案偽造「乙○○」之國民身分證（含偽造「內政部印」、「臺灣省臺中
    縣政府」公印文各一枚）一張，係被告甲○○因犯罪所得之物，爰依同法第三十
    八條第一項第三款之規定宣告沒收之。至於偽造之公印文二枚（指「內政部印」
    、「臺灣省臺中縣政府」），因係該偽造之乙○○國民身分證本體之一部，已不
    能獨自割裂而分別沒收，自不另再為沒收之諭知（最高法院六十三年台上字第二
    七七０號判例意旨參照）。再者上開偽造之公印一枚（僅係指「臺灣省臺中縣政
    府」之鋼印，因「內政部印」係以印刷方式製作，實際並無刻印），核屬某真實
    姓名、年籍不詳之成年男子所偽造，被告甲○○就此偽刻「臺灣省臺中縣政府」
    鋼印一枚部分，既查無其他積極證據足以證明被告甲○○與該某真實姓名、年籍
    不詳之成年男子二人間有共犯之關係，依從刑依附主刑之原則，該偽刻之「臺灣
    省臺中縣政府」鋼印一枚自不得在本案中諭知沒收。另扣案之現金十六萬八千元
    、港幣六十元、人民幣六百三十五元、白金項鍊錢幣墬一條、勞力士原裝錶一只
    、保時捷轎車一輛、保持捷廠自小客車鑰匙一支、白金項鍊一條、Ｋ白金鑲鑽女
    戒一枚、三星牌行動電話一具、第七商業銀行定存單四張等物，均係被告甲○○
    犯本件對丁○○為擄人勒贖之財物所得本身或係變得之財物，本均非屬被告甲○○所有，亦非屬違禁物，核與宣告沒收之要件不符，爰不予宣告沒收（應於全案
    確定後由被害人丁○○領回），併此敘明。另扣案之郵局存款簿一本、提款卡一
    張、印章一枚，係證人張淑芬所有，而非屬被告甲○○所有，業據被告甲○○供
    明在卷，並經證人張淑芬於警訊中陳述明確，又非屬違禁物，核與沒收之要件不
    符，爰亦不予宣告沒收。另扣案如附表貳所示之子彈其中二十六顆（分別為改造
    子彈六顆、制式子彈二十顆），業經鑑驗機關內政部警政署刑事警局試射後，僅
    剩餘彈殼，而失其子彈之結構及性能不具殺傷力，堪認已非屬違禁物，故均毋庸
    為沒收之諭知，附此敘明（最高法院九十一年度台上字第四七０五、七五０三號
    判決意旨參照）。
拾、又按犯擄人勒贖罪之行為人處分其犯罪所得之財物，是否另成立洗錢防制法第九
    條第一項之洗錢罪，依同法第一條、第二條第一款之規定，應以行為人是否有為
    逃避或妨礙其所犯強盜罪之追查或處罰，而另有掩飾或隱匿自己犯罪所得之財物
    之洗錢行為為必要，亦即行為人須有為逃避或妨礙其所犯擄人罪之追查或處罰而
    掩飾或隱匿其犯罪所得財物之犯意（洗錢之犯意），並有為逃避或妨礙其所犯擄
    人罪之追查或處罰而有掩飾或隱匿之行為（洗錢之行為），始克相當。若行為人
    僅單純的變賣擄人勒贖所得之財物供己花用，並無洗錢之犯意或無洗錢之行為，
    自不能以洗錢防制法第九條第一項之洗錢罪相繩。又洗錢防制法之立法目的，係
    為防止洗錢者利用洗錢行為，掩飾或隱匿因自己或他人重大犯罪事實，逃避或妨
    礙重大犯罪（同法第二條第一項）之追查或處罰，以阻遏洗錢者享受其重大犯罪
    所得之財物或財產上之利益（該法第一條之立法理由說明參照），其所保護之法
    益，重在「妨礙國家對於重大犯罪之訴追及處罰」。因之，是否為洗錢行為，自
    應就犯罪全部過程加以觀察，包括有無因而使重大犯罪所得之財物或財產上利益
    之性質、來源、所在地、所有權或其他權利改變，因而妨礙重大犯罪之追查或處
    罰，或有無阻撓或危及對重大犯罪所得之財物或財產上利益來源追查或處罰之行
    為在內（最高法院九十一年度臺上字第四九五六號判決意旨參照）。本件依公訴
    人起訴書所載之犯罪事實中，關於被告甲○○將擄人勒贖所得之款項匯至蘇茂津
    經營之奕奇公司設在第一商業銀行太平分行存款帳戶中，並在大陸地區換取財物
    及購買白金項鍊一條、白金項鍊錢幣墬一條、Ｋ白金鑲鑽女戒一枚、勞力士原裝
    錶一只、三星牌行動電話一具、保時捷轎車一輛，供己花用部分及其他匯款至張
    書韻、王美月、張淑芬之部分，就其所敘述之過程觀察，因被害人丁○○、戊○○、林珊利等三人早已認識被告甲○○，亦明確知悉犯人，且被告甲○○之行為
    ，並非意在掩飾或隱匿其犯罪，以逃避所犯擄人勒贖罪之追查或處罰，尚難認被
    告甲○○即有洗錢之犯意，亦不能將該處分贖款行為即視為洗錢之行為，本院復
    查無任何積極證據足資證明被告甲○○確有洗錢犯罪事實，自無法單憑被告甲○○有匯款及處分贖款之行為，遽論被告甲○○上開罪責。公訴人於論罪欄雖未述
    及被告甲○○此部分之行為是否亦涉犯有洗錢防制法第九條第一項之洗錢罪責，
    惟其起訴之犯罪事實既有提及（應係公訴人漏引起訴法條），本院自得併予審判
    。惟此部分與前開判決有罪之部分，而具有牽連犯之裁判上一罪關係，故爰不另
    為無罪之諭知，附此敘明。
拾壹、再按被告甲○○與在逃被告盧明達、陳裕武等三人共同犯罪，是否另成立組織
      犯罪防制條例第三條第一項後段之罪，依同條例第二條之規定內容可知：所謂
      的犯罪組織，係指三人以上，有內部管理結構，以犯罪為宗旨或以其成員從事
      犯罪活動，具有集團性、常習性及脅迫性或暴力性之組織而言。本件依公訴人
      所載之犯罪事實中，關於被告甲○○、陳裕武及盧明達三人共同犯擄人勒贖罪
      部分，就其所敘述之過程觀察，且經原審法院及本院於審判中訊之被告甲○○
      亦供稱：「所得的一千五百萬，盧明達拿一百萬元，陳裕武拿六百萬元、剩下
      的八百萬由我拿走。盧明達分的比較少，是因為我跟盧明達比較沒有那麼要好
      」等語，是足認被告等三人雖共同犯罪，但並非有內部管理結構；又參酌被告
      甲○○係為犯本件犯罪，才於前一日去借附表壹、貳所示手槍、子彈等情，堪
      認被告等三人並非具有集團性、常習性之組織，此外本院復查無任何積極證據
      足資證明被告甲○○與盧明達、陳裕武間具有何內部管理結構，而屬犯罪組織
      之犯行，不能證明被告甲○○此部分犯罪，自無法單憑被告等三人共同犯罪之
      行為，遽論被告甲○○上開罪責。公訴人於論罪欄雖未述及被告此部分之行為
      是否亦涉犯有組織犯罪防制條例第三條第一項後段之罪責，惟其起訴之犯罪事
      實既有提及（應係公訴人漏引起訴法條），本院自得併予審判。惟此部分與前
      開判決有罪之部分，而具有牽連犯之裁判上一罪關係，故爰不另為無罪之諭知
      ，附此敘明。
拾貳、據上論結，應依刑事訴訟法第三百六十九條第一項前段、第三百六十四條，第
      二百九十九條第一項前段，第三百條，槍砲彈藥刀械管制條例第七條第四項、
      第十一條第四項，第十二條第四項，刑法第二條第一項前段，第二條第二項，
      第十一條前段，第二十八條、第二百七十七條第一項，修正後第三百四十七條
      第一項，第三百四十六條第一項、第三項，第二百十六條、第二百十二條、第
      二百十八條第一項，第五十五條，第五十一條第五款，第三十八條第一項第一
      款、第三款，罰金罰鍰提高標準條例第一條前段，判決如主文。
本案經檢察官壬○○到庭執行職務。
中      華      民      國      九十二   年       六      月    三十    日
                                臺灣高等法院臺中分院刑事第一庭
                                      審判長法  官  陳  紀  綱
                                            法  官  陳  登  源
                                            法  官  方  艤  駐
右正本證明與原本無異。
普通傷害罪部分不得上訴。
其他部分之罪，均得上訴。
如不服本判決應於收受送達後十日內向本院提出上訴書狀，其未敘述上訴之理由者並
得於提起上訴後十日內向本院補提理由書（均須按他造當事人之人數附繕本）。
                                            書記官  江  玉  萍
中      華      民      國      九十二   年       七      月     二     日
附錄本案論罪科刑法條全文：
槍砲彈藥刀械管制條例第七條第四項：
未經許可，持有、寄藏或意圖販賣而陳列第一項所列槍砲、彈藥者，處五年以上有期
徒刑，併科新臺幣一千萬元以下罰金。
槍砲彈藥刀械管制條例第十一條第四項：
未經許可，持有、寄藏或意圖販賣而陳列第一項所列槍砲者，處一年以上七年以下有
期徒刑，併科新臺幣七百萬元以下罰金。
槍砲彈藥刀械管制條例第十二條第四項：
未經許可，持有、寄藏或意圖販賣而陳列子彈者，處五年以下有期徒刑，併科新臺幣
三百萬元以下罰金。
刑法第二百七十七條第一項：
傷害人之身體或健康者，處三年以下有期徒刑、拘役或一千元以下罰金。
刑法第三百四十七條第一項：
意圖勒贖而擄人者，處死刑、無期徒刑或七年以上有期徒刑。
刑法第二百十八條：
偽造公印或公印文者，處五年以下有期徒刑。
刑法第三百四十六條第一項、第三項：
意圖為自己或第三人不法之所有，以恐嚇使人將本人或第三人之物交付者，處六月以
上五年以下有期徒刑，得併科一千元以下罰金。
前二項之未遂犯罰之。
                                                                        Ａ
附  表  壹：
編號
一、改造手槍一枝（獲案槍枝管制編號0000000000）認係以仿ＳＩＧ  Ｓ
    ＡＵＥＲ廠二二０型半自動手槍製造之玩具槍（ＦＳ－九九一０）換裝車通之土
    造金屬槍管改造而成，滑套及槍身材質為金屬，其擊發機械正常，具發射子彈功
    能，認具殺傷力。
二、改造手槍一枝（獲案槍枝管制編號0000000000）認係以仿Ｐ．ＢＥＲ
    ＥＴＴＡ廠半自動手槍製造之玩具槍（ＦＳ－九九一一）換裝車通之土造金屬槍
    管改造而成，滑套及槍身材質為金屬，其擊發機械正常，具發射子彈功能，認具
    殺傷力。
三、美製貝瑞塔手槍一枝（獲案槍枝管制編號0000000000），認係貝瑞塔
    美國廠製（ＭＯＤ．九二ＦＳ）口徑九ＭＭ制式半自動手槍，槍管內具六條右旋
    來復線，槍號為「ＢＥＲ００五二九七」，機械性能良好，認具殺傷力。
四、美製ＢＥＲＥＴＴＡ制式九二手槍一枝（獲案槍枝管制編號000000000
    0），認係美製ＢＥＲＥＴＴＡ廠口徑零點四零吋之制式半自動手槍，槍號為Ａ
    ０八九０九Ｍ，具六條右旋來復線，機械性能良好，認具殺傷力。
附  表  貳：
編號
一、改造子彈二十顆，均認係金屬彈殼、彈頭（直徑約九ＭＭ）組合而成之土造子彈
    ，採樣六顆試射結果均可擊發，認具殺傷力。
二、子彈二十四顆，均認係口徑九ＭＭ制式子彈（試射十四顆），認具殺傷力。
三、子彈七十四顆，認均係口徑零點四零吋之制式半自動手槍彈，彈底標記分別為Ｒ
    ─Ｐ  ４０  Ｓ＆Ｗ（五十九顆，試射三顆）、ＦＣ  ４０  Ｓ＆Ｗ（八顆，試
    射二顆）、ＷＩＮＣＨＥＳＴＥＲ  ４０  Ｓ＆Ｗ（七顆、試射一顆），認具殺
    傷力。
附  表  ：
偽造（附於九十年度他字第一八四五號偵查卷內）之乙○○國民身分證一張。
                                                                        Ａ


司法院資訊處製作；財團法人民間司法改革基金會備份。
